臺灣高等法院臺中分院民事裁定　　　　100年度非抗字第479號
再 抗告人　李慎廣
代　理　人　劉建成律師
複　代理人　簡文修律師
相　對　人　郭茂鏞
　　　　　　張鎮麟即張進峰）.
上列當事人間聲請本票裁定事件，再抗告人對於中華民國100年8
月9日臺灣臺中地方法院100年度抗字第172號裁定，提起再抗告
，本院裁定如下：
    主  文
再抗告駁回。
再抗告程序費用由再抗告人負擔。
    理  由
一、本件相對人於原法院以其執有再抗告人於民國96年7月7日所
    簽發免除作成拒絕證書之本票一紙、面額新台幣（下同）46
    64萬7478元、到期日97年6月30日，詎經提示後未獲付款，
    而提出系爭本票，聲請裁定准許強制執行。再抗告人提出兩
    造間債務履行承擔契約書，以系爭本票擔保之貸款債務迄今
    均如期正常繳納，相對人並無權利對再抗告人行使票據請求
    權，系爭本票准予強制執行裁定，顯有不當，而提起抗告。
    原法院以：本票執票人依票據法第123條規定，聲請法院裁
    定許可對發票人強制執行，係屬非訟事件，此項聲請之裁定
    及抗告法院之裁定，僅依非訟事件程序，以審查強制執行許
    可與否，並無確定實體上法律關係存否之效力，法院僅就本
    票形式上之要件是否具備予以審查，即為已足，至於當事人
    間實體上之爭執，應循訴訟程序以資解決，要非非訟裁定法
    院所得審酌。本件相對人主張其執有再抗告人簽發如原聲請
    裁定所示本票1張，並免除作成拒絕證書，詎經提示未獲兌
    現，依票據法第123條規定聲請裁定許可強制執行等情，業
    據相對人提出系爭本票為證，且核本票形式要件並無不符，
    原裁定予以准許，並無不合，而駁回再抗告人之抗告。
二、再抗告意旨略以：依系爭本票之形式記載內容觀之，可知其
    受款人為郭茂鏞及張鎮麟，發票人除再抗告人外，尚有共同
    發票人魏宏泰，系爭本票是否曾為付款之提示，可對執票人
    及發票人等為訊問以發現此項事實，再抗告人既已抗辯受款
    人即執票人未曾為系爭本票之付款提示，原審法院為究明此
    項票據權利行使之要件事實，自應依上開非訟事件法第32條
    規定，依職權傳喚相對人郭茂鏞、張鎮麟、再抗告人及第三
    人魏宏泰等四人，就系爭本票是否曾為提示之事實為調查，
    乃原審法院未為任何調查，逕以再抗告人應負執票人未提示
    系爭本票之舉證責任而未為舉證為由，裁定駁回再抗告人之
    抗告，其裁定理由顯有不適用非訟事件法第32條規定之違背
    法令。再者，再抗告人於原審已提出債務履行承擔契約書為
    證，並敘明：再抗告人與第三人魏宏泰於96年5月間向相對
    人買受座落台中市○○段64、64-7、64-12地號土地、門牌
    號碼台中市○區○○路106號等七單位建物，因上開房地餘
    有相對人名義之貸款債務，再抗告人與第三人魏宏泰分別借
    用其配偶之名義與相對人書立債務履行承擔契約書，依該契
    約書第三條約定，倘貸與銀行無法同意原抵押辦理權利內容
    變更，需由再抗告人及魏宏泰共同簽發系爭本票擔保貸款繳
    納；同契約書第2條約定，倘再抗告人及魏宏泰不履行抵押
    貸款債務時，始須逕受強制執行等情。查上述貸款迄今均如
    期正常繳納，依前揭契約第二條約定，相對人並無權利對再
    抗告人行使本票之票據請求權，且系爭本票既為擔保上開房
    地之貸款債務，相對人於該貸款債務繳息正常無遲延紀錄下
    ，仍執系爭本票聲請裁定，顯悖於誠信，有違民法第148條
    誠信原則。爰依法提起本件再抗告，請求廢棄原裁定，並駁
    回相對人之聲請、或發回原審法院更為裁定云云。
三、按對於非訟事件抗告法院之裁定再為抗告，僅得以其適用法
    規顯有錯誤為理由。非訟事件法第45條第3項定有明文。所
    謂適用法規顯有錯誤，係指原裁定就其取捨證據所確定之事
    實適用法規顯有錯誤而言。所謂有原則上之重要性，係指事
    件所涉及之法律見解意義重大，而有闡釋之必要而言。本件
    再抗告人再以上由，提起本件再抗告，惟按本票既載明免除
    作成拒絕證書，則執票人聲請裁定准予強制執行時，自毋庸
    提出已為付款提示之證據。且本票執票人依票據法第123條
    規定向本票發票人行使追索權，聲請法院裁定准予強制執行
    ，係屬非訟事件，對於此項聲請所為裁定，僅依非訟事件程
    序，就本票形式上之要件是否具備予以審查為已足（最高法
    院84年度台抗字第22號裁定要旨參照）。查相對人於原法院
    聲請系爭本票裁定強制執行時，已主張本票上載明免除作成
    拒絕證書，經其提示不獲付款等情，亦有該本票影本附於原
    審卷可稽，相對人即無庸再提出已為付款提示之證據。又本
    票執票人，依票據法第123條規定，聲請法院裁定許可對發
    票人強制執行，係屬非訟事件，此項聲請之裁定，及抗告法
    院之裁定，僅依非訟事件程序，以審查強制執行許可與否，
    並無確定實體上法律關係存否之效力，如發票人就票據債務
    之存否有爭執時，應由發票人提起確認之訴，以資解決（最
    高法院57年台抗字第76號判例參照）。再抗告人以兩造間訂
    有債務履行承擔契約書，主張上述貸款迄今均如期正常繳納
    ，且該擔保債務餘額已非系爭本票之票面金額云云，再抗告
    人此部分之主張，均屬實體上之法律關係，要非非訟事件程
    序所得審查之事項。
四、再抗告人另抗辯原法院應訊問再抗告人或相對人以究明相對
    人是否提示云云。按法院應依職權調查事實及必要之證據，
    非訟事件法第32條第1項固有明文，惟所謂法院應依職權調
    查事實及必要之證據者，係指本票裁定強制執行事件中，法
    院應調查聲請人有無提出本票原、影本等資料，於形式上查
    明本票是否具備發票之形式要件，及是否已到期、是否為免
    除作成拒絕證書、及聲請人是否已表明提示未獲支付等事項
    ，以判斷是否准予裁定強制執行，而非就當事人間權利義務
    存否之實體問題加以審酌判斷而言，當事人如就實體權利存
    否有爭執者，仍應以訴訟解決之。系爭本票擔保債權是否存
    在、餘額是否如票面金額所載等節，既屬實體上法律關係之
    爭執，已如上述，原裁定以再抗告人所爭執之上開情節，核
    屬實體上之爭執，應另行起訴以資解決，而駁回再抗告人之
    抗告，經核並無上開法條規定之適用法規顯有錯誤之情事，
    再抗告人猶執前詞指摘原裁定不當，求予廢棄，為無理由，
    本件再抗告應予駁回。
五、據上論結，本件再抗告為無理由；爰依非訟事件法第46條、
    民事訴訟法第495條之1第1項、第449條第1項、第95條、第
    78條，裁定如主文。
中    華    民    國   100    年    11    月    11    日
                民事第七庭    審判長法  官  饒鴻鵬
                                    法  官  陳毓秀
                                    法  官  李平勳
以上正本係照原本作成。
再為抗告應以適用法規顯有錯誤為理由。
如提起再抗告者應於裁定送達後10日內向本院提出抗告理由狀（
須按照他造人數附具繕本）並繳納抗告裁判費新臺幣1,000元，
同時委任律師或具有律師資格之關係人為代理人。
                                    書記官  劉恒宏
中    華    民    國   100    年    11    月    14    日
                                                      Ａ